【裁判字號】    90,易,10
【裁判日期】    900427
【裁判案由】    贓物
【裁判全文】
臺灣花蓮地方法院刑事判決                        九十年度易字第一號
    公  訴  人  臺灣花蓮地方法院檢察署檢察官
    被      告  乙○○
右列被告因贓物案件，經檢察官提起公訴（八十九年度偵字第八七五號），本院判決
如左︰
    主  文
乙○○無罪。
    理  由
一、公訴意旨略以：被告乙○○於八十八年五、六月間，明知綽號「耀華」之不詳姓
    名男子所持有之茶盤三個及半成品「苦盡甘來」之石製茶盤，均係他人失竊來路
    不明之贓物。詎乙○○仍與該綽號「耀華」之男子在花蓮地區達成協議，由乙○○同意為該綽號「耀華」者之男子紋身，該「耀華」者則以上開茶盤，抵充作紋
    身工資而由乙○○故買上開贓物。嗣乙○○另將上開買入之茶盤，轉運至花蓮縣
    新城鄉○里○街十五巷六號甲○○（所涉收受贓物罪已經台灣高等法院花蓮分院
    判處罰金參仟元，得易服勞役確定）處，託甲○○代為兌換現款。嗣甲○○於乙○○等人交付茶盤之翌日，見報載花蓮地區有石製茶盤遭竊，乃以電話要求乙○○取回茶盤，乙○○等人隨即駕車搬走三個茶盤，惟仍留下上開「苦盡甘來」石
    製茶盤予甲○○。案經警方循線查獲，因認被告涉犯刑法第三百四十九條第二項
    之故買贓物罪云云。
二、按犯罪事實應依證據認定之，無證據不得推定其犯罪事實；又不能證明被告犯罪
    者，應諭知被告無罪之判決，刑事訴訟法第一百五十四條、第三百零一條第一項
    分別定有明文。又事實之認定，應憑證據，如未能發現相當證據，或證據不足以
    證明，自不能以推測或擬制之方法，為裁判基礎（最高法院四十年台上字第八六
    號判例參照）。再者，認定不利於被告之事實，須依積極證據，苟積極證據不足
    為不利於被告事實認定時，即應為有利於被告之認定，更不必有何有利之證據（
    最高法院三十年上字第八一六號判例）；而所謂「積極證據足以為不利被告事實
    之認定」係指據為訴訟上證明之全盤證據資料，在客觀上已達於通常一般之人均
    不致於有所懷疑，而得確信被告確曾犯罪之程度，若未達到此一程度，而有合理
    懷疑之存在時，即無從為有罪之認定（最高法院七十六年台上字第四九八六號判
    例）。
三、訊據被告則堅決否認其涉前開公訴人所指之罪嫌，辯稱：我不知道這是贓物。我
    在八十八年五、六月間，與綽號「耀華」之不詳姓名男子（約三十餘歲人）達成
    協議，由我為他紋身，他則以所持有之茶盤三個及半成品「苦盡甘來」之石製茶
    盤充作紋身工資，我當時在花蓮市○○○路某大樓九樓開紋身館，「耀華」是我
    第一次接觸的客人，他說他要在兩邊的胸部刺青，約須三萬元，但他沒有錢要拿
    東西來換，他就帶我去一樓他的車上看他的茶盤，我說好，就跟他約好翌日刺青
    的時間，然後我就帶他去甲○○那裡，因為甲○○在玩石頭，我想東西放在他那
    裡請他幫我找買主，甲○○說隔天要給我消息，但隔天報紙登出來說有人失竊茶
    盤，甲○○在中午我還沒開店前就打電話給我，叫我把東西搬走，我等到「耀華
    」來後就和他一起到甲○○處，把茶盤帶走，茶盤就被「耀華」帶走，我也沒有
    幫他紋身。當時我沒有問「耀華」茶盤的來源。甲○○沒有跟我說茶盤價值。我
    不知道那些茶盤值多少錢等語。本件公訴人認被告涉犯右揭罪嫌，無非以被害人
    丙○○之證述，贓物領據一紙，及被告未經查證，即自「耀華」處故買來路不明
    之茶盤充為紋身之工資，其應有贓物之認識等，作為認定被告涉有本件罪嫌之依
    據。
四、經查：
  (一)八十八年六月間某日，二名不詳姓名男子至被告住處紋身，並欲以石製茶盤三個
    及半成品一個支付紋身之代價，被告與該二名男子乃至花蓮縣新城鄉○里○街十
    五巷六號甲○○住處，交付上開石製茶盤三個及半成品「苦盡甘來」石製茶盤一
    個，託甲○○代為轉賣，甲○○於被告等人交付茶盤之翌日，見報載花蓮地區有
    石製茶盤遭竊，乃以電話要求被告取回，被告與該二名不詳姓名男子即駕車搬走
    三個茶盤，惟仍留下前開半成品茶盤予甲○○，嗣於八十八年十一月十七日十五
    時三十分許，在甲○○上開住處查獲上開「苦盡甘來」石製茶盤而查獲等情，為
    被告坦白承認，核與甲○○在警訊、偵查及本院訊問時陳述之情節相符，並經被
    害人丙○○於警訊時證稱甚明，復有照片、贓證物品認領保管收據各一份在卷足
    參，此部分事實應堪信為真實。而甲○○亦因收受贓物，經台灣高等法院花蓮分
    院判處罰金三千元，如易服勞役以三百元折算一日確定，有該院八十九年度上易
    字第一七七號刑事判決一份足憑，附此敘明。
  (二)被告自警訊、偵查及本院訊問時均堅決否認其知悉前述石製茶盤為贓物之事實，
    而甲○○於收受上述茶盤之翌日，雖從報載新聞懷疑前述茶盤來路不明，但經通
    知被告取回後，被告即與該不詳姓名男子二人將茶盤取回，至於留在甲○○處之
    半成品，被告供稱是甲○○向對方（即「耀華」要的），且並無其他證據可以證
    明被告在取回前述茶盤後，有收受茶盤作為紋身代價而為「耀華」等人紋身之情
    形，是本院認為不能僅憑被告曾與「耀華」等人約定將該茶盤作為紋身代價，據
    以推論被告就上述茶盤應有贓物之認識，而被害人丙○○之證詞亦僅能證明其遺
    失上述茶盤，並不能作為被告有為本件犯行之佐證，是本院綜合本案全盤證據資
    料，認為在客觀上尚未達於通常一般之人均不致於有所懷疑，而得確信被告確曾
    犯罪之程度，此外，再經本院依職權調查結果後，亦無其他確切之證據足認被告
    涉有本件犯行，依據前述規定，自應對被告為無罪之諭知。
據上論斷，應依刑事訴訟法第三百零一條第一項判決如主文。
中      華      民      國      九十      年      四    月    二十七    日
                                臺灣花蓮地方法院刑事庭
                                    法  官  楊  碧  惠
右正本證明與原本無異。
如對本判決不服，應於送達後十日內，向本院提出上訴狀。（應抄附繕本）告訴人或
被害人如對於本判決不服者，應具備理由請求檢察官上訴，其上訴期間之計算係以檢
察官收受判決正本之日期為準。
                                    法院書記官
中      華      民      國      九十      年      五    月      三      日


司法院資訊處製作；財團法人民間司法改革基金會備份。
